【裁判字號】    89,上訴,831
【裁判日期】    890523
【裁判案由】    毒品危害防制條例
【裁判全文】
臺灣高等法院臺南分院刑事判決            八十九年度上訴字第八三一號  Ａ
      上  訴  人
      即  被  告  乙  ○  ○
右列上訴人因毒品危害防制條例案件，不服臺灣臺南地方法院八十九年度訴字第五一
七號中華民國八十九年五月二十三日第一審判決（起訴案號：臺灣臺南地方法院檢察
署八十九年度偵字第四三五０、三０八０號），提起上訴，本院判決如左：
      主      文
原判決撤銷。
乙○○連續轉讓第二級毒品，累犯，處有期徒刑捌月。
扣案之安非他命貳小包淨重壹點陸柒公克沒收銷燬、包裝重零點貳玖公克沒收。
甲○○連續轉讓第二級毒品，累犯，處有期徒刑壹年。
      事      實
乙○○曾於民國（下同）八十三年間，因違反麻醉藥品管理條例罪，經臺灣臺南地方
法院判處有期徒刑六月，如易科罰金以三百元折算一日確定，已於八十四年三月二十
一日易科罰金執行完畢。甲○○曾於八十六年間，因犯妨害自由罪，經臺灣臺南地方
法院判處有期徒刑一年四月確定，已於八十七年八月十日執行完畢。詎二人均不知悔
改，復自八十八年間某日起，各基於概括之犯意，連續多次在台南縣市等處，互為轉
讓第二級毒品安非他命予他方一起施用，迄八十九年一月十七日凌晨一時三十分許，
乙○○在台南縣官田鄉湖山村烏山頭一二一號附近道路，為警臨檢查獲，並扣得安非
他命（淨重一．六七公克、包裝重０．二九公克）及吸食器一組後，經偵訊始悉上情
。案經臺灣臺南地方法院檢察署檢察官自動檢舉偵查起訴。
      理      由
一、訊據上訴人即被告乙○○、甲○○，固不諱言有施用安非他命之事實；惟均矢口
    否認有互為轉讓第二級毒品之犯行。被告乙○○辯稱：其未轉讓安非他命予甲○
    ○，係其二人合資買回平分施用，扣案之安非他命即係其合資購買分得，且甲○
    ○根本不悉其家宅及電話號碼，何能轉讓安非他命云云。被告甲○○亦辯稱：其
    未轉讓安非他命予乙○○，係其二人出資共同買來平分吸食云云。然查被告乙○
    ○、甲○○二人，確曾於上開時地，多次互相轉讓安非他命予他方施用之事實，
    已據被告乙○○在警訊中供稱：「（問：你為警查獲多少違禁品？）安非他命二
    包（一大一小）、吸食工具乙組」、「（問：經本局磅秤後安非他命（含袋重）
    二．一公克及吸食工具乙組，係何人所有？）係我所有」、「（問：右揭毒品係
    如何而來？來自何人？）這些毒品是官田鄉湖山村乙名綽號〝魚苗〞的人給我的
    」、「（問：〝魚苗〞為何要給你毒品？）是我跟他要的」、「（問：現在本局
    提供甲○○，男４５、３、２１日生，住台南官田鄉湖山村烏山頭八之十號之口
    卡供你指認，是否即是你所指稱魚苗之男子？）是的」、「（問：你持有這些毒
    品做何用途？）供自己吸食」、「（問：甲○○為何要給你毒品？你向他要過幾
    次？）因為我們是好朋友，我共向他要二次，第一次是本月初拿了一小包，第二
    次是今天凌晨向他要了二包」、「（問：他拿毒品有無要求代價？）沒有」、「
    （為何他會無代價的提供你毒品，原因為何？）因為我常幫他做零工的工作，所
    以他才會拿毒品送我」、「（問：你約多久吸食一次？）約三天吸食一次」（見
    警卷第二至三頁）；繼在偵查中供稱：「（問：你向他買過幾次安非他命？）我
    吸食這段期間我的安非他命都向他（指甲○○）要的」、「（問：對甲○○所言
    何意見？沒有）、「（問：有無向他買過？）沒有」（見偵三０八０號卷第九、
    十五頁）；及被告甲○○在偵查中供稱：「（問：乙○○說他吸毒期間安非他命
    是向你要來的？）我們都一起吸，如有的人就拿出來吸」、「（問：有無賣過他
    ？）沒有」、「（問：認識乙○○？）認識」、「（問：乙○○如果有毒品也會
    拿出來共吸？）是的」（見偵三０八０號卷第十五頁）；繼在原審供稱：「（問
    ：如何認識乙○○？）吸安非他命認識的，乙○○吸的比較重，平常大家一起買
    ，那天楊已沒有安非他命了，我剩一些，給他一點」、「曾有時不方便，路過乙
    ○○家，也會去他家吸」（見原審卷第二十一、二十二頁）各等語甚詳在卷。且
    被告二人均因施用安非他命，致遭法院裁定送觀察勒戒，亦有被告乙○○之觀察
    勒戒處分執行指揮書、及被告甲○○刻正執行觀察勒戒之提解開庭通知，各一份
    分別存在偵查卷足稽。此外復有經警所查獲經被告乙○○自承所有之安非他命兩
    包（合計淨重一．六七公克、包裝重０．九二公克）、及吸食器一組扣案為憑。
    又該扣案之安非他命結晶，經送法務部調查局鑑驗結果，確屬安非他命無訛，亦
    有該局八十九年八月十八日（八九）陸（一）字第八九０五六五二七號檢驗通知
    書乙紙，存於本院卷可佐，足認被告二人之上開自白，顯與事實相符。至被告乙
    ○○嗣在原審及本院審理時，翻異前供改稱：「（問：安非他命何來？）確是大
    家一起買來吸的，並非互相轉讓，偵查時是他們弄錯了」、「（問：安非他命如
    何分？）買回來無法分的很公平，我沒有了，會去找他拿一點，他從沒有跟我拿
    過」（見原審卷第二十一、二十二頁），「（問：你有無拿安非他命給甲○○吸
    過？）沒有，我們是二人合資去買，買回來再一起分」、「（問：對甲○○稱他
    曾拿安非他命給你吸過，有何意見？）時間太久，我記不太清楚了」、「（問：
    於地院是否說沒有了，會去找甲○○拿一點，而他從沒有跟你拿過？（提示））
    我忘了有無這麼講了」、「（問：對甲○○說有時不方便，路過你家，也會到你
    家吸有何意見？（提示）他根本不曉得我家，我家電話號碼他也不知道，怎麼和
    我聯絡」、「安非他命是二人合資去買回來分得的，吸食器是我的」、「甲○○
    於地院說，如他要，會到我家，但他並不知道我家在哪裡，也不知道我家電話號
    碼」、「（問：乙○○有無拿安非他命給你吸過？沒有）」、「（問：對你們於
    八十九年三月二十四日檢察官訊問時之供述有何意見？）（朗讀並告以要旨）我
    當時沒聽清楚檢察官的問話，才會說沒意見」、「（問：對於你於八十九年三月
    六日檢察官訊問之供述有何意見？）（朗讀並告以要旨）那段時間，我偶爾有出
    去吸過，我沒有跟他要過」、「（問：提示扣案之安非他命有何意見？）是當時
    我們買回來，我自己分得的」、「（問：已經分好了？）是的」（見本院卷第四
    十四、四十五、五十三、五十四頁）；及被告甲○○在本院審理時改稱：「是共
    同出資買來吸的」、「當天被查獲的安非他命是我們共同買來的」、「（問：有
    無拿安非他命給乙○○吸過？）沒有」、「（問：對你們於八十九年三月二十四
    日檢察官訊問時之供述有何意見？）（朗讀並告以要旨）我是說有買回來共同吸
    」、「沒有轉讓，是共同買來的，分得的」（見本院卷第五十三至五十五頁）各
    等語。微論已與其等上開初供自白相左難認實在，且被告乙○○並不否認兩人常
    一起施用，甚或自稱係合資購買，則被告二人豈有不知如何互找或聯絡之理；況
    縱一起購買安非他命施用，因各人實際施用情況不一，兩人互通有無互相轉讓施
    用應急，亦屬情理之常，仍無解於被告二人有轉讓之事實。綜上足認被告二人前
    開所辯，要屬事後畏罪避重就輕之飾詞，無足取信。本件事證已臻明確，被告二
    人之犯行均堪認定，應予依法論科。
二、查安非他命係屬毒品危害防制條例第二條所定之第二級毒品，乃被告二人竟分別
    轉讓之，核均係犯該條例第八條第二項之轉讓毒品罪。其二人持有第二級毒品之
    低度行為，已為其等轉讓之高度行為所吸收，不另論罪。其二人先後多次轉讓第
    二級毒品之犯行，各時間緊接，犯罪構成要件相同，顯各係基於概括犯意反覆為
    之，應依連續犯規定以一罪論，並各依法加重其刑。又其二人各有前開犯罪事實
    欄所載之犯罪前科，不惟已為其二人所自承，並有其二人之刑案資料查註紀錄表
    、及全國前案紀錄表在卷足證，其二人於有期徒刑執行完畢後五年內再犯本罪，
    均為累犯，均應依法遞加重其刑。原審認被告二人罪證明確，因予論罪科刑，固
    非無見。惟查原判決未將扣案之安非他命晶體兩包送鑑定，即逕認係安非他命，
    及重量為二．一公克，已有錯誤及非有據；且扣案之吸食器一組，並非供被告轉
    讓第二級毒品所用之物，原判決併予宣告沒收，亦有未洽；又原判決於據上論斷
    欄贅引刑法第四十一條，及罰金罰鍰提高標準條例第二條，同有未當。被告二人
    上訴意旨，否認犯罪，分別指摘原判決不當，雖均無足取；惟原判決既有可議，
    自應由本院將原判決予以撤銷改判。爰分別審酌被告二人之素行、犯罪之動機、
    目的、手段、所生危害、及犯後態度等一切情狀，仍對其二人各量處如主文第二
    、三項所示之刑，以資懲儆。又扣案之安非他命淨重一．六七公克，係屬被告乙
    ○○所有之毒品，應依毒品危害防制條例第十八條第一項前段宣告沒收銷燬之；
    另包裝重０．二九公克，係被告乙○○所有供犯罪所用之物，亦應依同條例第十
    九條第一項前段宣告沒收之。至另扣案之吸食器一組，並非供本件被告轉讓第二
    級毒品所用之物，爰不併予宣告沒收。
三、據上論斷，應依刑事訴訟法第三百六十九條第一項前段、第三百六十四條、第二
    百九十九條第一項前段，毒品危害防制條例第八條第二項、第十八條第一項前段
    、第十九條第一項前段，刑法第十一條前段、第五十六條、第四十七條，判決如
    主文。
本案經檢察官蘇南桓到庭執行職務。
中    華    民    國      八十九      年      十      月      十一      日
                                  臺灣高等法院臺南分院刑事第二庭
                                      審判長法官  游    明    仁
                                            法官  蘇    重    信
                                            法官  林    永    茂
右正本證明與原本無異。
如不服本判決，應於判決送達後十日內向本院提出上訴狀，其未敘述理由者並應於提
出上訴狀後十日內向本院補提理由書（應附繕本)。
                                      法院書記官  楊    清    旺
中    華    民    國      八十九      年      十      月      十二      日
附錄：本判決論罪科刑法條
毒品危害防制條例第八條第二項：轉讓第二級毒品者，處六月以上五年以下有期徒刑
                              ，得併科新臺幣七十萬元以下罰金。


司法院資訊處製作；財團法人民間司法改革基金會備份。
